臺灣高等法院民事裁定　　　　　　　　 99年度重上字第122號
上　訴　人　申維森偉新VIN.
訴訟代理人　楊揚律師
複代理人　　李淑寶律師
訴訟代理人　陳志峰律師
　　　　　　林殷廷律師
　　　　　　莊秀銘律師
被上訴人　　新達財務顧問有限公司
兼上一人
法定代理人　田臨文
上二人共同
訴訟代理人　徐國勇律師
　　　　　　任鳴鉅律師
複代理人　　黃育勳律師
上列當事人間請求塗銷所有權移轉登記事件，上訴人對中華民國
98年12月31日臺灣臺北地方法院97年度重訴字第865號第一審判
決提起上訴，並為訴之追加，本院裁定如下：
    主  文
追加之訴駁回。
追加之訴訴訟費用由上訴人負擔。
    理  由
一、按訴之變更或追加，非經他造同意，不得為之；但有民事訴
    訟法第255條第1項所列情形者，不在此限，民事訴訟法第
    463條、第255條第1項定有明文。惟民事訴訟法第255條第1
    項第2款所謂「請求之基礎事實同一」，係指變更或追加之
    訴與原訴之主要爭點有其共同性，各請求利益之主張在社會
    生活上可認為同一或關連，而就原請求之訴訟及證據資料，
    於審理程序繼續進行在相當程度範圍內具有同一性或一體性
    ，得期待於後續請求之審理中予以利用，俾先後兩請求在同
    一程序得加以解決，避免重複審理，進而統一解決紛爭者即
    屬之（最高法院99年度臺抗字第819號裁定意旨參照）。
二、經查本件上訴人提起本件訴訟，原主張被上訴人田臨文冒用
    上訴人之名義，辦理附表編號一所示不動產所有權移轉登記
    ；且田臨文復與被上訴人新達財務顧問有限公司（下稱新達
    公司）為通謀虛偽意思表示，而辦理附表編號二所示不動產
    所有權移轉登記，故依民法第767條、第184條第1項前段、
    第2項規定，請求被上訴人新達公司與田臨文分別應將附表
    編號一、二所示所有權移轉登記行為予以塗銷，回復登記為
    新達公司所有，再回復登記為上訴人所有。
三、上訴人嗣於本院追加主張：因被上訴人新達公司、田臨文均
    因通謀虛偽意思表示而未取得附表所示不動產所有權，故該
    等所有權仍屬上訴人之母徐鋒珠所有；而徐鋒珠死亡後，上
    訴人即因繼承取得該等所有權，並追加依民法第179條、第
    242條、第821條、第828條規定，請求擇一有利判決等語。
四、惟被上訴人已於本院明示拒絕同意上訴人追加訴訟，有準備
    程序筆錄可稽（見本院卷一第136頁）。且上訴人就其取得
    附表所示不動產所有權之基礎事實，於原審主張係基於其與
    徐鋒珠間之買賣關係而取得，於本院則追加主張係基於繼承
    徐鋒珠而取得；則其構成要件事實及證據，與原主張買賣之
    構成要件事實及證據均非同一，顯無共通性及關聯性，核與
    民事訴訟法第255條第1項第2款規定情形不符，並有礙被上
    訴人之防禦及訴訟之終結，是其此部分追加，並不合法，不
    應准許。至於上訴人是否另依民事訴訟法第463條準用第258
    條第2項規定，聲請法院就該追加之訴為審判，則屬另一問
    題，附此敘明。
五、據上論結，本件追加之訴為不合法，爰裁定如主文。
中    華    民    國   100    年    1     月    31    日
                    民事第七庭
                        審判長法  官  鄭三源
                              法  官  林玉珮
                              法  官  邱  琦
正本係照原本作成。
如不服本裁定，應於收受送達後10日內向本院提出抗告狀，並應
繳納抗告費新台幣１千元。
中    華    民    國   100    年    2     月    8     日
                              書記官  廖艷莉
附表
┌──┬─────┬──┬───────┬────┬────┬─┬──┬────┬──┐
│編號│土    地  │面積│  建      物  │登記權利│登記義務│所│登記│收件字號│登記│
│    │          │    ├──┬────┤人      │人      │有│原因│        │時間│
│    │          │    │建號│門牌號碼│        │        │權│    │        │    │
├──┼─────┼──┼──┼────┼────┼────┼─┼──┼────┼──┤
│ １ │臺北市通化│86平│81  │臺北市安│新達財務│申維森偉│全│買賣│96大安字│96年│
│    │段4小段132│方公│    │和路2段 │顧問有限│新      │部│    │第3094號│9月6│
│    │地號      │尺  │    │11號    │公司    │        │  │    │        │日  │
├──┼─────┼──┼──┼────┼────┼────┼─┼──┼────┼──┤
│ ２ │同上      │同上│同上│同上    │田臨文  │新達財務│同│同上│97大安字│97年│
│    │          │    │    │        │        │顧問有限│上│    │第14823 │5月5│
│    │          │    │    │        │        │公司    │  │    │號      │日  │
└──┴─────┴──┴──┴────┴────┴────┴─┴──┴────┴──┘